臺灣桃園地方法院刑事裁定
111年度聲字第3159號
聲  請  人  臺灣桃園地方檢察署檢察官
受  刑  人  潘政賢




上列聲請人因受刑人數罪併罰有二裁判以上，聲請定其應執行之
刑（111年度執聲字第2244號），本院裁定如下：
    主  文
潘政賢所犯如附表所示各罪，所處如附表所示之有期徒刑，應執
行有期徒刑捌月，如易科罰金，以新臺幣壹仟元折算壹日。
    理  由
一、聲請意旨略以：受刑人潘政賢因違反廢棄物清理法等案件，
    先後判決確定如附表所示之有期徒刑，應依刑法第53條、第
    51條第5 款規定，定其應執行之有期徒刑，爰依刑事訴訟法
    第477 條第1 項聲請裁定等語。
二、按裁判確定前犯數罪者，併合處罰之；數罪併罰，有二裁判
    以上者，依刑法第51條之規定，定其應執行之刑，刑法第50
    條第1項前段、第53條分別定有明文。次按數罪併罰，分別
    宣告其罪之刑，依下列各款定其應執行者：五、宣告多數有
    期徒刑者，於各刑中之最長期以上，各刑合併之刑期以下，
    定其刑期。但不得逾30年，刑法第51條第5款亦有明定。又
    數罪併罰定應執行刑之裁定，以該案各犯罪事實中最後判決
    法院為管轄法院，且以最後審理事實諭知判決時為準，而不
    問判決確定之先後（最高法院108年度台抗字第285號裁定意
    旨參照）。復按刑罰之科處，應以行為人之責任為基礎，考
    量人之生命有限，刑罰對被告造成之痛苦程度，係以刑度增
    加而生加乘效果，而非等比方式增加，如以實質累加方式執
    行，刑責恐將偏重過苛，不符現代刑事政策及刑罰之社會功
    能，故透過定應執行刑程式，採限制加重原則，授權法官綜
    合斟酌被告犯罪行為之不法與罪責程度、各罪彼此間之關聯
    性（例如數罪犯罪時間、空間、各行為所侵害法益之專屬性
    或同一性、數罪對法益侵害之加重效應等）、數罪所反應被
    告人格特性與傾向、對被告施以矯正之必要性等，妥適裁量
    最終具體應實現之刑罰，以符罪責相當之要求（最高法院10
    5年度台抗字第626號裁定意旨參照）。末按定應執行刑，不
    僅攸關國家刑罰權之行使，於受刑人之權益亦有重大影響，
    除顯無必要或有急迫情形外，法院於裁定前，允宜予受刑人
    以言詞、書面或其他適當方式陳述意見之機會，程序保障更
    加周全（最高法院110年度台抗大字第489號刑事大法庭裁定
    意旨參照）。
三、經查：
　㈠受刑人所犯如附表所示各罪，先後經法院判處如附表所示之
    刑，並均分別確定在案，而本院為附表編號1、2所示之罪之
    最後審理事實諭知判決之法院，而附表編號2之犯罪日期在
    附表編號1判決確定日期之民國110年10 月20 日前所犯，並
    附表各罪刑均得易科罰金等情，有各該判決書及臺灣高等法
    院被告前案紀錄表各1份在卷可稽，是聲請人就受刑人所犯
    附表各罪聲請定其應執行之刑，本院審核認聲請為正當，應
    予准許。　
　㈡又受刑人所犯如附表所示之2罪，本院應以其各罪宣告刑為基
    礎，定其應執行刑，且本院定應執行刑，不得踰越刑法第51
    條第5款所定法律之外部界限，即不得重於附表編號1 所示
    之罪有期徒刑3 月，及附表編號2 之罪有期徒刑6月之總和
    ，即有期徒刑9月。
  ㈢爰依前揭說明，本於罪責相當原則之要求，審酌受刑人所犯
    附表編號1之罪為毀棄損壞罪，而附表編號2之罪為違反廢棄
    物清理法之罪，則上開犯罪類型均不同，所侵害法益亦均不
    相同，是前開罪刑責任非難之重複程度低，並考量數罪併罰
    案件定應執行刑之目的在於特別預防之考量，輔以一般預防
    作為刑罰目的而量定其刑，當行為人於判決確定前犯數罪，
    個別宣告刑累加之結果，無法充分考量此一加總後之刑罰是
    否過重，對受刑人施以過重之刑罰，無助於預防再犯、教化
    之目的，更有可能違反比例原則，自應透過定應執行刑之程
    序，酌定適當刑罰。為此，審酌本件受刑人所犯各罪之罪名
    ，以及是否為同期間內所為，併其行為態樣、各罪關係、次
    數多寡，及所呈現受刑人之人格特質及犯罪動機、目的、手
    段、程度、所生危險、案件之特性、比例原則，暨預防需求
    等綜合因素，爰定其應執行之刑併諭知易科罰金之折算標準
    如主文所示。
  ㈣又據以定應執行刑之各罪刑中，如有部分已執行完畢者，檢
    察官換發執行指揮書執行該應執行刑時，自應從刑期中予以
    扣除，非謂該已執行完畢部分不得再與他罪定其應執行刑（
    最高法院104年度台抗字第664號裁定意旨參照）。是附表編
    號1之罪雖已執行完畢（已於111年1月6日因易科罰金執行完
    畢），然其與附表編號2之罪既合於數罪併罰要件，仍應由
    本院定其應執行刑，再由檢察官於換發執行指揮書時扣除已
    執行部分。
　㈤至前揭最高法院刑事大法庭裁定理由中敘及「除顯無必要或
    有急迫情形外，法院於裁定前，允宜予受刑人以言詞、書面
    或其他適當方式陳述意見之機會」等語，而受刑人除戶籍地
    設於戶政事務所外，其另於另案留有桃園市○○區○○路0巷0號
    2樓之通訊地址，而本院已將定執行刑意見書暨如附表所示
    定應執行刑案件一覽表，於111年10月25日寄存送達於受刑
    人上開通訊地址，並於111年11月4日生合法送達效力，而通
    知書上載明「如未於7日內回覆，則視為無意見」等語，此
    有送達證書在卷可查，故本院已依上開大法庭裁定之意旨給
    予受刑人陳述意見之機會，而受刑人迄今均未表達意見，堪
    認其並無意見欲陳述，附此敘明。
四、依刑事訴訟法第477 條第1 項，刑法第50條第1 項本文、第
    53條、第51條第5 款、第41條第1 項前段、第8項，裁定如
    主文。
中　　華　　民　　國　　111 　年　　11　　月　　16　　日
                  刑事第七庭      法　官　方楷烽
以上正本證明與原本無異。
如不服本裁定應於送達後5日內向本院提出抗告狀。
                                  書記官　詹右辰
中　　華　　民　　國　　111 　年　　11　　月　　16　　日